臺灣高等法院臺中分院刑事裁定　　　　　100年度抗字第493號
抗　告　人
即 受 刑人　張本全
上列抗告人因恐嚇取財案件，經檢察官聲請撤銷緩刑，不服臺灣
苗栗地方法院100年度撤緩字第15號，中華民國100年4月27日裁
定（聲請案號：臺灣苗栗地方法院檢察署100年度執聲字第240號
），提起抗告，本院裁定如下：
    主  文
抗告駁回。
    理  由
一、原裁定意旨略以：
  (一)受刑人張本全前因犯恐嚇取財案件，經臺灣高等法院臺中分
    院以98年度上易字第549號刑事判決（偵查案號：臺灣苗栗地
    方法院檢察署97年度偵字第878號）判處有期徒刑6月，如易
    科罰金，以新臺幣（下同）1千元折算1日，緩刑2年，並應依
    附件和解契約書所示內容履行約定，於98年9月8日確定在案
    （下稱前案）；乃於緩刑前即96年8月23日迄97年6月24日（
    聲請書誤載為97年7月7日）間更犯13次重利罪，經臺灣苗栗
    地方法院以98年度易字第694號、99年易字第612號刑事判決
    各處有期徒刑2月，應執行有期徒刑1年6月，如易科罰金，以
    1千元折算1日，嗣檢察官上訴，經臺灣高等法院臺中分院以
    99年度上易字第1468、1471號刑事判決駁回上訴，於99年11
    月12日確定等情（下稱後案）。茲審酌受刑人所犯前案之恐
    嚇取財罪，係於97年3月28日經臺灣苗栗地方法院檢察署檢察
    官提起公訴（見卷附臺灣苗栗地方法院檢察署檢察官97年度
    偵字第878號起訴書），而受刑人所犯後案之重利罪時間為96
    年8月23日迄97年6月24日（見臺灣苗栗地方法院98年度易字
    第694號、99年度易字第612號判決書暨附表），顯然受刑人
    明知前案涉犯恐嚇取財罪嫌已遭警究辦及經檢察官偵查起訴
    ，仍不知悔改而故意犯罪，乘人急迫而貸放金錢，以取得與
    原本顯不相當重利達13次，因而破壞正常金融交易秩序，導
    致被害人即借款人羅耿烽苦於高利而飽受經濟之壓迫，可見
    受刑人並未因前案發生後遭警究辦及為檢追訴而生警惕、悔
    悟之心，實難謂受刑人僅係一時失慮而偶罹刑典；又其所犯
    前、後2案，均為保護個人法益之犯罪，且核受刑人所為之恐
    嚇取財犯行，係持刀恫嚇他人致使心生恐懼而交付財物，所
    侵害者為他人之財產法益，而其另為之重利犯行，亦係以不
    正方法侵害他人之財產利益，足徵受刑人前後所犯之2案，實
    任意侵害他人財產法益，無視於個人自主意願之尊重，顯見
    其法治觀念薄弱，且自身反省能力不足；復參酌受刑人之前
    科素行，其另涉犯5次重利罪及1次強制未遂罪而經臺灣苗栗
    地方法院以99年度易字第538號刑事判決各處有期徒刑2月，
    應執行有期徒刑11月，該案尚由臺灣高等法院臺中分院以100
    年度上易字第234號審理中等情，益徵前案以受刑人「經此偵
    審程序後，當知所警惕，信無再犯之虞」而予以宣告之緩刑
    已難收其預期效果，而有執行刑罰之必要。故本件與刑法第
    75條之1第1項第1款之規定相符，因認檢察官之聲請核屬允當
    ，應予准許，爰裁定撤銷受刑人緩刑之宣告。
二、抗告人即受刑人張本全（下稱抗告人）抗告意旨略以：抗告
    人因抗告人之妻徐腳蓮及抗告人前妻離婚前之行為，致抗告
    人身心皆受到極大傷害，而有一連串之反常行為，諸如後案
    之重利罪發生時間為96年8月6日起至97年6月24日（刑事抗告
    理由狀誤載為97年12月5日）間，另外，臺灣苗栗地方法院99
    年度易字第538號之重利罪發生時間為97年5月16日起至97年
    10月1日間，此均在前案於98年1月4日判決前所發生，亦為緩
    刑宣告確定日之98年9月8日所發生，在抗告人精神上受有相
    當重大之打擊下，實不應認定抗告人係故意犯他罪；且抗告
    人於前案判決在98年1月4日判決後，即未再有犯案之行為，
    顯已知錯誤，但在此時抗告人之身心上也開始出現各種病態
    而不自知，如疑神疑鬼、精神恍惚、精神分裂、易怒及經常
    性失眠，伴隨糖尿病、心肌梗塞等症狀接踵而來，甚至無法
    工作，在家人多次勸說下始就醫，並診斷出已達中度之精神
    疾病狀態，需長期服用藥物控制病症。抗告人確實因上述案
    件得到反省並付出相當之代價，，為此提起抗告，請撤銷原
    裁定，更為適當之裁定云云。
三、按受緩刑之宣告而有下列情形之一，足認原宣告之緩刑難收
    其預期效果，而有執行刑罰之必要者，得撤銷其宣告：（一
    ）緩刑前因故意犯他罪，而在緩刑期內受6月以下有期徒刑、
    拘役或罰金之宣告確定者。（二）緩刑期內因故意犯他罪，
    而在緩刑期內受6月以下有期徒刑、拘役或罰金之宣告確定者
    。（三）緩刑期內因過失更犯罪，而在緩刑期內受有期徒刑
    之宣告確定者。（四）違反第74條第2項第1款至第8款所定負
    擔情節重大者，刑法第75條之1第1項定有明文。而緩刑宣告
    是否撤銷，除須符合刑法第75條之1第1項各款之要件外，並
    採裁量撤銷主義，賦予法院撤銷與否之權限，特於該條第1項
    規定實質要件為「足認原宣告之緩刑難收其預期效果，而有
    執行刑罰之必要」，供作審認之標準。亦即於上揭「得」撤
    銷緩刑之情形，法官應依職權本於合目的性之裁量，妥適審
    酌被告所犯前後數罪間，關於法益侵害之性質、再犯之原因
    、違反法規範之情節是否重大、被告主觀犯意所顯現之惡性
    及其反社會性等情，是否已使前案原為促使惡性輕微之被告
    或偶發犯、初犯改過自新而宣告之緩刑，已難收其預期之效
    果，而確有執行刑罰之必要。
四、經查：抗告人所犯前案、後案，業經法院判決有罪確定，前
    案並經宣告緩刑2年，且均確定在案等情，有前案、後案之判
    決書及臺灣高等法院被告前案紀錄表各1份在卷足佐，是抗告
    人確於緩刑前故意犯後案，而在緩刑期內受6月以下有期徒
    刑之宣告確定，足堪認定。則抗告人於96年間犯前案之恐嚇
    取財罪後，經臺灣苗栗地方法院檢察署檢察官於97年3月28
    日提起公訴，故意再犯後案之13次重利罪，可知抗告人於犯
    前案之罪後，猶不知警惕，恣意另犯後案之13次重利罪，前
    案給予抗告人緩刑之宣告，對導正抗告人薄弱之守法觀念並
    無助益，其自省能力不足，仍然故意犯重利之財產犯罪，主
    觀犯意相近，侵害法益種類相同，由此可知，前案之緩刑宣
    告難收其預期效果，而有執行刑罰之必要。原審據此依刑法
    第75條之1第1項第1款、刑事訴訟法第476條等規定，准檢察
    官之聲請，撤銷抗告人前案緩刑之宣告，其裁量符合目的性
    ，亦無違比例原則，核無違誤之處。至於抗告意旨所稱因抗
    告人之妻徐腳蓮及抗告人前妻離婚前之行為，致其身心皆受
    到極大傷害，而有一連串之反常行為，於抗告人精神上受有
    相當重大之打擊下，實不應認定抗告人故意犯他罪云云，無
    非係就已確定之判決再行爭執或另為事後卸責之詞，核均非
    阻卻撤銷緩刑宣告之事由，其抗告為無理由，應予駁回。
據上論斷，依刑事訴訟法第412條，裁定如主文。
中    華    民    國    100    年    6    月    30    日
            刑事第十庭  審判長法  官  江  錫  麟
                              法  官  陳      葳
                              法  官  周  瑞  芬
上列正本證明與原本無異。
不得再抗告。
                              書記官  廖  婉  菁
中    華    民    國    100    年    6    月    30    日